【裁判字號】    97,交聲,2117
【裁判日期】    971002
【裁判案由】    聲明異議
【裁判全文】
臺灣臺中地方法院交通事件裁定        97年度交聲字第2117號
原處分機關  交通部公路總局臺中區監理所豐原監理站
聲明異議人
即受處分人  甲○○
上列聲明異議人即受處分人因違反道路交通管理處罰條例案件，
對於交通部公路總局臺中區監理所豐原監理站於民國97年6月26
日所為之豐監稽違字第裁63-Z00000000號處分，聲明異議，本院
裁定如下：
    主  文
異議駁回。
    理  由
一、原處分機關略以：聲明異議人即受處分人甲○○（下稱受處
    分人）駕駛車牌號碼G3-5330號自用小客車，於民國97年4月
    4日下午3時17分許，在國道一號南向167.1公里處，因「未
    依規定使用路肩」之違規事實，經內政部警政署國道公路第
    三警察隊警員依道路交通管理處罰條例第33條第1項第9款當
    場舉發。受處分人於期限內到案申訴，原處分機關遂於97年
    6月26日依道路交通管理處罰條例第33條第1項第9款及違反
    道路交通管理事件統一裁罰基準及處理細則第43條、第44條
    及第67條規定，以豐監稽違字第裁63-Z00000000號裁決書，
    裁處罰鍰新臺幣（下同）4千元，並依同法第63條第1項記違
    規點數1點，於法並無不合等語。
二、聲明異議意旨略以：本件「路肩通行限小型車」標誌，僅標
    示「１６－１９」，未標示「開放行駛路肩時段」或「１６
    時－１９時」，顯然違反行政程序法第五條規定，依同法第
    111條第7款規定，該標誌有重大明顯瑕疵而無效，又該標誌
    使一般人難以知悉其內容，有違同法第110條第1項規定，爰
    聲明異議，請求撤銷原處分云云。
三、按汽車行駛高速公路及快速道路，不得有在路肩上行駛，或
    利用路肩超越前車或倒車之行為；又汽車行駛於高速公路、
    快速公路或設站管制之道路，不遵使用限制、禁止、行車管
    制及管理事項之管制規則而有未依規定而使用路肩者，處汽
    車駕駛人新臺幣3千元以上6千元以下罰鍰；汽車駕駛人有第
    33條第1項者，除依原條款處罰鍰外，並予記違規點數1點，
    高速公路及快速公路交通管制規則第9條第1項第2款、道路
    交通管理處罰條例第33條第1項第9款、第63條第1項第1款分
    別定有明文。
四、經查：本件受處分人對於上開違規事實並未爭執，並有舉發
    違反道路交通管理事件通知單、原處分機關製作之裁決書及
    內政部警政署國道公路警察局第三警察隊97年6月4日公警三
    交字第0970371863號書函各1份存卷可稽，是受處分人違規
    事實明確，應可認定。惟受處分人辯稱：本件標誌，僅標示
    「路肩開放限小型車１６－１９」，未標示「開放行駛路肩
    時段」或「１６時－１９時」，顯然違反行政程序法第5條
    規定，且使一般人難以知悉其內容云云。惟按附牌，為主標
    誌牌之輔助標誌，凡主標誌牌無法完全表達設置目的（如特
    定管制時段或車種）等，或僅為說明、教育性質者，得設置
    之。附牌應裝於主標誌牌下方，其上緣與主標誌牌下緣相連
    接。牌面為白底黑字黑色邊線，四角為小圓弧，牌面大小依
    文字大小、字數而定，其寬度直式者不得超過主標誌牌寬度
    之半；橫式者不得超過主標誌牌寬度為原則。附牌文字應力
    求簡潔，字數以不超過10個字為原則，若有限制時段應以阿
    拉伯數字說明，另得視需要加註英文。標準型附牌圖例如左
    （詳如卷附附牌圖例），道路交通標誌標線號誌設置規則第
    136條定有明文。而本件受處分人違規當時設置於國道一號
    南向166.6公里處後之「路肩開放限小型車１６－１９」標
    誌牌，屬禁制性質告示牌，其中「路肩開放限小型車」主牌
    面為紅底白字白邊框，而「１６－１９」附牌面為白底黑字
    黑邊框，且係以阿拉伯數字說明限制之時段，此有上揭書函
    所附該號誌照片1紙在卷足憑，是本件標誌之大小及內容尚
    符合上述道路交通標誌標線號誌設置規則之規定。又高速公
    路路肩依高速公路及快速公路交通管制規則，原則上禁止行
    駛，例外始開放行駛，此為汽車駕駛人駕駛汽車之普通常識
    ，且上述設置規則亦屬於交通規則之一，是領有汽車駕駛執
    照之受處分人對於前揭附牌上所標示「１６－１９」之阿拉
    伯數字即表示限制時段之意義，自難推諉不知。再者，我國
    高速公路開放路肩行駛路段均有時間上之限制，是以上開「
    路肩開放限小型車１６－１９」之標誌牌，其意義為路肩開
    放限小型車之時段為16時至19時，亦為一般用路人所得輕易
    理解，並無混淆誤認之虞，受處分人所辯稱該標誌下方附註
    之「１６－１９」，其字意不明確，使一般人難以知悉其內
    容云云，核不足採。綜上所述，受處分人確有未依規定使用
    路肩之違規行為，所據異議理由均洵無可採。從而，原處分
    機關援引上開規定，對受處分人裁處罰鍰4千元，並記違規
    點數1點，核無違誤。是本件異議為無理由，應予駁回。
據上論斷，應依道路交通管理處罰條例第87條第2項，道路交通
案件處理辦法第19條，裁定如主文。
中    華    民    國    97    年    10    月     2    日
                    交通法庭    法  官  周瑞芬
以上正本證明與原本無異。
如不服本裁定應於送達後5日內向本院提出抗告狀。
                                書記官  孫立文
中    華    民    國    97    年    10    月     2    日


司法院資訊處製作；財團法人民間司法改革基金會備份。
